最　高　行　政　法　院　判　決
　　　　　　　　　　　　　　　　　　 96年度判字第00864號
上　訴　人　國雄營造股份有限公司
代　表　人　甲○○　　　送達處所同上
被 上訴 人　財政部臺灣省北區國稅局
代　表　人　乙○○　　　送達處所同上
上列當事人間因營利事業所得稅事件，上訴人對於中華民國94年
10月20日臺北高等行政法院93年度訴字第2305號判決，提起上訴
，本院判決如下：
　　主  文
原判決廢棄，發回臺北高等行政法院。
　　理  由
壹、本件上訴人上訴意旨略以：上訴人於民國（下同）88年度工
    程編號C0010基隆市立羽球館工程中，並未申報材料「鋼架
    工程乙式計新臺幣（下同）750,000元」，亦未於工程編號
    C0007野柳風景區臨時攤販集中場整修工程中使用材料「H型
    鋼15,245公斤計149,402元」，是上訴人未在該2項工程中使
    用或申報該2項材料，何來超耗。又，被上訴人剔除上訴人
    營業成本之超耗明細表已明確列明剔除該2項未使用也無申
    報之材料，原判決為何說尚無法得知原查是否予以剔除。第
    以，上訴人從復查階段到訴願及行政訴訟皆主張對營業成本
    之核定不服，自包括該2項被剔除之材料在內，並非在復查
    及訴願階段沒有提出，是原判決理由矛盾，依行政訴訟法第
    243條第1項及第2項第6款規定，為違背法令。次查，工程編
    號C0030基金三路新建工程，上訴人從復查到訴願時已主張
    對原處分剔除材料超耗不服，申請追認基金三路新建工程材
    料；原判決稱上訴人並未於復查及訴願時主張，係與事實不
    符。又，原判決理由所述上訴人復查申請書左下角註明部分
    係以鉛筆為之，本難採信乙節，經查上訴人鉛筆註記係為方
    便查閱，其工程名稱仍為「基金三路新建工程」，此有工程
    估價單以資佐證。本件工程上訴人確有使用安裝落地窗3樘
    28,860元，氣密窗27式113,994元，鋁窗7樘28,000元，尼龍
    護網2式56,724元，計227,581元；上開材料均係建造房屋所
    用，亦有工程估價單可佐，並無超耗。另工程編號C0007野
    柳風景區臨時攤販集中場整修工程部分，上訴人申報鋼筋耗
    用量96,569公斤，而工程合約使用量僅28,821公斤；係因帳
    列錯誤將使用於工程代號C0001東信國小教室增建工程鋼筋
    46,406公斤誤植於本工程內，有C0001東信國小教室增建工
    程申報鋼筋用量少於合約用量可佐；上訴人於復查時即向被
    上訴人申請更正；且營利事業所得稅查核準則（下稱查核準
    則）及相關稅務並無帳務錯誤不得申請更正之規定，惟被上
    訴人未以事實為依據，否准上訴人所請，自有違誤。原判決
    所稱上訴人未提出積極帳證以實其說，未提出更正乙節，均
    與事實不符等情，爰請求廢棄原判決不利上訴人部分。
貳、被上訴人未提出答辯狀。
參、原判決以：按當事人主張事實，須負舉證責任，倘其所提出
    之證據，不足為主張事實之證明，自不能認其主張之事實為
    真實。行政法院39年判字第2號著有判例。第以上訴人係營
    造業，系爭年度除應依稅捐機關管理營利事業會計帳簿憑證
    辦法第2條第2款規定設置帳簿外，本期耗料依所得稅法第28
    條、查核準則第59條準用第58條規定，若有提示合法憑證，
    自應予覈實認列，若無合法憑證，自應依同業通常耗料水準
    核定，且如有超耗情形，另應提出正當理由，否則即予以剔
    除超耗部分，其有委外加工情形亦然，上開會計處理原理原
    則為身為營建業者之上訴人所知悉，自應於本年度營利事業
    所得稅結算申報時檢具相關帳簿憑證以供查稽。經查上訴人
    於行政訴訟時所主張C0010工程750,000元部分，於復查迄訴
    願階段均未為主張（復查時係就預拌混凝土部分爭執），該
    部分與編號C0007工程H型鋼149,402元部分皆未於營利事業
    所得稅結算申報時列報，被上訴人審查逕列固有不當，然經
    命被上訴人查核結果，上開2筆金額係經分別列報於編號C00
    63、C0064工程，惟依現有資料，尚無法得知原查是否予以
    剔除，第以上訴人於復查時業就C0007工程爭執超耗部分，
    並經被上訴人通知補充說明後再就細項指摘，被上訴人復就
    該工程追認48,136元，是上訴人本難諉為不知原查之超耗明
    細表，自應提出相關事證說明，但因上訴人迄仍未就該等部
    分超耗提出正當理由及帳證供查，徵之前開說明，自難信其
    主張為實在。又編號C0059工程部分，因上訴人於原查時同
    意按同業利潤標準核定，有同意書傳真影本在卷可佐，並為
    上訴人所不爭，其既自承帳載不全在先，自無於事後反具備
    之理，所言委無可取；而編號C0007工程合約部分，上訴人
    於營利事業所得稅結算申報時係列報96,569公斤，有直接材
    料明細表可資參照，所主張鋼筋僅2萬餘公斤並非46,046公
    斤云云，非惟與其上開報表數據不符，且所謂46,046公斤確
    係申報在C0001東信國小工程部分，事後僅徒稱申報錯誤，
    卻乏提出積極帳證以實其說，殊難採信。至編號C0030基金
    三路新建工程部分，上訴人並未於復查及訴願時加以主張，
    所稱復查申請書左下角註明部分係以鉛筆為之，本難採認，
    況其於訴願時追加爭執編號C0063、C0064工程，亦仍未為任
    何C0030工程之主張，而C0001東信國小工程部分自始均未申
    請更正，均非本件審理範圍，併此敘明。從而本件被上訴人
    所為處分，揆諸所得稅法第83條第1項及同法施行細則第81
    條規定，並無違誤，訴願決定予以維持，亦無不合，乃判決
    駁回上訴人在原審之訴。
肆、本院查：一、按「稽徵機關進行調查或復查時，納稅義務人
    應提示有關各種證明所得額之帳簿、文據；其未提示者，稽
    徵機關得依查得之資料或同業利潤標準，核定其所得額。」
    「本法第83條所稱之帳簿文據，其關係所得額之一部或關係
    課稅年度中某一期間之所得額，而納稅義務人未能提示者，
    稽徵機關得就該部分依查得之資料或同業利潤標準核定其所
    得額。」分別為所得稅法第83條第1項及所得稅法施行細則
    第81條所明定。而所謂未提示，兼指帳簿文據全部未提示，
    或雖提示而不完全、不健全或不相符者，均有其適用，亦有
    本院61年判字第198號判例可資參照。本件上訴人（原名為
    國雄營造工程有限公司，92年1月16日申准變更名稱為國雄
    營造股份有限公司）88年度營利事業所得稅結算申報，列報
    營業收入86,787,496元、營業成本76,258,974元、營業費用
    8,594,713元、非營業收入總額155,806元、非營業損失及費
    用總額1,954,421元及全年所得額135,194元。經被上訴人初
    查依其帳證及工程合約耗料查核結果，營業收入依原申報數
    調增C0063、C0064之工程收入2,309,333元，核定為89,096,
    829元，營業成本依原申報數加計前開C0063、C0064工程成
    本2,199,772元，減除具工程合約耗料超耗5,215,328元及未
    具工程合約經逕核超耗231,127元，核定為73,012,291元，
    營業費用依原申報數減除否准認列數18,314元，核定為8,57
    6,399元，非營業收入總額依原申報數調增利息收入3,018元
    ，核定為158,824元，減除原申報非營業損失及費用總額1,9
    54,421元，計剔除超耗5,446,455元，核定全年所得額為5,7
    12,542元。上訴人對營業成本超耗5,215,328元部分不服，
    申經復查結果，除獲准追認營業成本2,327,247元，變更核
    定全年所得額為3,385,295元外，其餘則未獲准變更。上訴
    人仍不甘服，就未獲變更部分提起訴願，經遭決定駁回，遂
    提起本件行政訴訟。二、原判決維持訴願決定及原處分，判
    決駁回上訴人在原審之訴，固非無見；惟查，(一)按當事人聲
    明之證據，法院應為調查，民事訴訟法第286條定有明文，
    並為行政訴訟所準用，此觀行政訴訟法第176條之規定即明
    ；又行政法院於撤銷訴訟，應依職權調查證據，行政訴訟法
    第133條亦定有明文。本件編號C0010工程750,000元及編號
    C0007工程H型鋼149,402元部分，上訴人未於營利事業所得
    稅結算申報時列報，被上訴人審查時予以逕列，經原審命被
    上訴人查核結果，上開2筆金額係經分別列報於編號C0063、
    C0064工程，惟依現有資料，尚無法得知原查是否予以剔除
    等情，為原審所認定之事實，則上開金額是否為超耗剔除，
    攸關被上訴人本件核定之正確與否，自有詳予審認之必要，
    原審未依職權調查予以查明，顯有未合。又上訴人於不服被
    上訴人所為核定處分後，於90年7月13日申請復查，並於同
    年月24日提出說明書，於該說明書即載明「經貴局查定剔除
    超耗成本新臺幣5,215,328元，本公司難服其核定．．．。
    」等語，是上訴人復查說明主張與卷附被上訴人原核超耗明
    細表所載超耗總額5,215,328元相符，且該超耗明細表並列
    有編號C0010工程，鋼架工程750,000元，及編號C0007工程H
    型鋼149,402元，足見上開編號C0010工程750,000元部分，
    上訴人已申請復查，原審認此部分上人並未申請復查，核與
    卷附資料尚有不符，則其所為認定，即屬違法。(二)編號C003
    0基金三路新建工程部分，上訴人除於前揭說明書表明不服
    全數剔除全數金額外，並於92年8月29日所提補充資料編號8
    ，載明「基金三路新建工程，為私人興建工程，故採用總價
    承包，且工程均包含二次施工等費用，故於合約訂立時，均
    未訂明工程細目，而各項工程內容均另外訂立於工程估價單
    內，且經起造、承造雙方核定無誤，故本項工程帳列各項耗
    用成本均為實際耗用並無虛列不實，均無超耗之情形．．．
    但若因不熟有關規定而書寫不夠詳盡無法進行勾稽，懇請准
    予依同業成本認列．．．。」等語，並附有編號C0059武聖
    街新建工程合約及編號C0030基金三路新建工程估價單，即
    將編號C0059武聖街新建工程及編號C0030基金三路新建工程
    ，同列於復查補充資料中，難謂其未經申請復查，復查決定
    、訴願決定就此部分均未予審認，已有違誤，原審未予糾正
    ，復認上訴人並未於復查及訴願時加以主張，顯有證據資料
    與認定事實不符之違法。(三)至工程編號CO007野柳風景區臨
    時攤販集中場整修工程部分，申報鋼筋耗用量中有46,406
    公斤，上訴人主張係因帳列錯誤將使用於工程代號C0001東
    信國小教室增建工程鋼筋誤植於本工程內，惟為原審所不採
    ，並已詳為論述其理由，並無不合。(四)綜上所述，原判決理
    由既有上開瑕疵，且影響裁判之結果，上訴人聲明將之廢棄
    ，即為有理由。又本件相關事實，尚待原審調查，本院無從
    自為判斷，故有發回原審法院詳為調查之必要，爰將原判決
    廢棄，發回臺北高等行政法院。
伍、據上論結，本件上訴為有理由，依行政訴訟法第256條第1項
    、第260條第1項前段，判決如主文。
中　　華　　民　　國　　96　　年　　5　　 月　　17　　日
                  第三庭審判長法  官　劉　鑫　楨
                              法  官  吳  明  鴻
                              法  官　梁　松　雄
                              法  官　劉　介　中
                              法  官　戴　見　草
以  上  正  本  證  明  與  原  本  無  異
中　　華　　民　　國　　96　　年　　5　　 月　　17　　日
　　　　　　　　　　　　　　　書記官　王　史　民
